【裁判字號】    97,交聲,2979
【裁判日期】    971126
【裁判案由】    聲明異議
【裁判全文】
臺灣臺中地方法院交通事件裁定        97年度交聲字第2979號
原處分機關  交通部公路總局臺中區監理所臺中市監理站
異  議  人
即受處分人  甲○○
上列異議人因違反道路交通管理處罰條例案件，對於交通部公路
總局臺中區監理所臺中市監理站民國97年10月22日所為之裁決處
分（原處分案號：裁監稽違字第裁61-HC0000000號），聲明異議
，本院裁定如下：
    主  文
原處分關於罰鍰新臺幣肆萬伍仟元部分撤銷。
前項撤銷部分，甲○○不罰。
    理  由
一、原處分意旨略以：異議人即受處分人甲○○於民國96年10月
    13日23時23分許，在臺中縣大里市○○路與仁化路口，因「
    酒後駕車經酒測器呼氣值0.69mg/l」違規，經臺中縣警察局
    霧峰分局依違反道路交通管理處罰條例第35條第1 項第1 款
    舉發。原處分機關於97年10月22日以裁監稽違字第裁61-HC0
    000000號裁處罰鍰新臺幣（下同）45,000元並吊扣駕駛執照
    12個月及施以道安講習云云。
二、聲明異議意旨略以：異議人因酒駕案件受緩起訴處分，並已
    向國庫繳交緩起訴處分金50,000元。依行政罰法第26條規定
    一事不二罰，採「先刑法後行政法」，現監理機關復裁處異
    議人罰鍰45,000元顯然有誤，為此，聲請撤銷原處分關於罰
    鍰45,000元部份，改裁定異議人不罰等語。
三、經查：
  (一)異議人於96年10月13日21時許起，至同日23時許止，在臺中
    縣太平市○○路親戚住處，飲用啤酒3 罐，已達不能安全駕
    駛動力交通工具，竟仍騎乘車號M3Q-788 號重型機車。嗣於
    同日23時23分許，途經臺中縣大里市○○路與仁化路口，因
    違規右轉為警攔查，並測得其酒精濃度達每公升0.69毫克，
    經臺中縣警察局霧峰分局以異議人違反道路交通管理處罰條
    例第35條第1 項第1 款違規事由，予以開單告發。異議人刑
    事責任部分，經臺灣臺中地方法院檢察署檢察官於96年10月
    15日，以96年度速偵字第4986號為緩起訴處分，緩起訴期間
    為1 年（96年11月2 日至97年11月1 日），異議人應於收受
    緩起訴處分命令通知書之日起2 個月內，向國庫支付50,000
    元。異議人依限支付50,000元。原處分機關於緩起訴期間內
    之97年10月22日，以異議人有「汽車駕駛人酒精濃度超過規
    定標準（0.55以上）」舉發違規事由，予以處罰鍰45,000元
    ，並吊扣駕駛執照12個月，施以道安講習等情，為異議人所
    不爭執，並有緩起訴處分書、緩起訴處分命令通知書及舉發
    違反道路交通管理事件通知單影本各1 紙在卷可稽。是異議
    人於上揭時、地，確有裁決書所載之事實，堪信屬實。
  (二)異議人上開酒醉駕車行為，同時觸犯刑事法律及違反行政法
    上義務。其中觸犯刑事法律部分，經檢察官為緩起訴處分而
    形式確定，則檢察官於緩起訴之猶豫期間內，最終是否會被
    檢察官提起公訴，懸而未定，是緩起訴處分於猶豫期間內尚
    未具有實質之確定力，檢察官仍得依前開刑事訴訟法規定，
    依職權或依告訴人之聲請，將被告緩起訴處分撤銷，故緩起
    訴期間屆滿前，該緩起訴處分仍有被撤銷之可能，本件裁決
    時間既在97年10月22日，即於緩起訴猶豫期間內，此時原處
    分機關若依法為行政裁決，將使受處分人有同時遭受行政處
    罰及刑事訴追之危險。且依前揭說明，異議人繳納緩起訴處
    分金後，已受到實質制裁，縱認該命令因未經法院裁判所為
    之處罰，非刑事處分，但繳納上開處分金之行為究具行政罰
    鍰之性質，自不應就同一行為再受行政罰鍰，否則將與行政
    罰法第26條規定之立法意旨相違背（參照臺灣高等法院暨所
    屬法院96年11月28日96年法律座談會刑事類提案第36號研討
    結果）。
四、綜上所述，原處分機關於緩起訴處分期間未屆滿前，依照道
    路交通管理處罰條例第35條第1 項第1 款逕為上開罰鍰之裁
    處，尚有未洽，異議人之異議，為有理由，應由本院將原處
    分罰鍰部分予以撤銷，另為不罰之諭知。
據上論斷，應依道路交通管理處罰條例第87條，道路交通案件處
理辦法第20條前段，裁定如主文。
中    華    民    國    97    年    11    月    26    日
                  交通法庭      法  官  柯志民
上正本證明與原本無異。
如不服本裁定應於送達後五日內向本院提出抗告狀。
                                書記官  賴亮蓉
中    華    民    國    97    年    11    月    26    日


司法院資訊處製作；財團法人民間司法改革基金會備份。
